臺灣臺中地方法院刑事判決　　　　　　100年度交訴字第123號
公　訴　人　臺灣臺中地方法院檢察署檢察官
被　　　告　巫家榮
選任辯護人　張慶宗律師
　　　　　　謝尚修律師
上列被告因肇事逃逸罪案件，經檢察官提起公訴（100年度偵字
第4705號），本院判決如下：
    主    文
巫家榮駕駛動力交通工具肇事，致人受傷而逃逸，累犯，處有期
徒刑柒月。
    事  實
一、巫家榮前於民國92年間因公共危險案件，經本院以95年度交
    易緝字第24號判處有期徒刑4月確定，於95年12月5日易科罰
    金執行完畢。詎其不知警惕，於99年12月22日11時27分許，
    將其所有車牌號碼5429-ND號自用小客車，自臺中市○區○
    ○○路1段58號前之路邊停車格駛出，本應注意汽車行車、
    起駕前應顯示方向燈，注意前後左右有無車輛行人，並應讓
    行進中之車輛行人優先通行，而依當時天候晴，光線為日間
    自然光線，路面鋪設柏油，且乾燥、無缺陷、無障礙物等情
    形，視線、路況尚屬良好，巫家榮本人亦意識清楚，所駕車
    輛機件復屬正常，並無不能注意之情事，竟疏未注意，貿然
    自上開停車格左向駛出至機車專用道處，欲往民權路方向行
    駛，適有同向劉佳盈所騎乘車牌號碼FU5-595號普通重型機
    車行經該處，巫家榮所駕車輛左側車身因而與劉佳盈所駕機
    車右側發生擦撞，致劉佳盈當場人車倒地，並受有肘挫傷、
    肘、前臂及腕磨損或擦傷、膝、小腿、踝及足磨損或擦傷等
    傷害（過失傷害部分，未據告訴）。詎巫家榮肇事後，聽見
    有人跌落聲，即下車查看自己車輛未有明顯受損，竟未查看
    劉佳盈傷勢並採取救護或其他必要措施，亦未向警察機關報
    告，或留下其個人聯絡資料予劉佳盈，旋基於逃逸之犯意，
    逕自駕駛上開車輛逃離現場；嗣經附近民眾記下車號，並報
    警處理，因而循線查獲。
二、案經臺中市政府警察局第一分局報告臺灣臺中地方法院檢察
    署檢察官偵查後起訴。
    理  由
一、證據能力：
(一)道路交通事故現場圖、道路交通事故調查報告表(一)(二)
    ，係警員到場處理本案交通事故所製作之紀錄文書，並無顯
    不信之情況，適為本案證據，依刑事訴訟法第159條之4第1
    款規定，應具證據能力。
(二)按從事業務之人於業務上或通常業務過程所須製作之紀錄文
    書、證明文書，除顯有不可信之情況外，得為證據，刑事訴
    訟法第159條之4第2款定有明文。卷附之澄清綜合醫院診斷
    證明書，係醫師執行醫療業務時，於診療過程中，依據醫師
    法之規定，製作病歷，該病歷即屬醫師執行業務時，業務上
    所製作之紀錄文書，而診斷證明書係依病歷所轉錄之證明文
    書，自仍屬本條項之證明文書，復無具體事證顯示該診斷證
    明書存有詐偽或虛飾之情事，核無該法條所定顯有不可信之
    特別情況，自得為證據。
(三)按關於非供述證據之物證，或以科學、機械之方式，對於當
    時狀況所為忠實且正確之記錄，性質上並非供述證據，均應
    無傳聞法則規定之適用；如該非供述證據非出於違法取得，
    並以依法踐行調查程序，即不能謂無證據能力（最高法院97
    年度臺上字第1401、6153號判決要旨參照）。卷附交通事故
    相片，係依機器之功能，攝錄實物形貌而形成之圖像，並非
    人類意思表達之言詞或書面陳述，不含供述要素，當不在刑
    事訴訟法第159條第1項規定「被告以外之人於審判外之言詞
    或書面陳述」之範圍內，性質上亦應屬於非供述證據，無傳
    聞法則之適用，且非違背法定程序而取得，與本案待證事實
    復具有自然之關連性，復經本院依法踐行調查程序，自有證
    據能力。
二、訊據被告固不諱言，確於前揭時、地，駕駛車牌號碼5429-N
    D號自用小客車，自上開停車格左向駛出欲往民權路方向行
    駛等情，惟矢口否認有何肇事逃逸犯行，辯稱：伊自上開停
    車格駛出時，先打方向燈，確定後面沒車才駛出，一開出來
    的時候，聽到有人跌倒的聲音，伊就下車查看，發現被害人
    跌在伊車輛左手邊車前的位置，伊下車去查看，並詢問被害
    人有無怎麼樣，被害人沒有回答，伊轉而再去看伊的車子也
    沒有受損，伊以為是被害人自己跌倒，而非發生擦撞，才駕
    車離去的，伊無肇事逃逸之犯意及行為云云。經查：
(一)證人劉佳盈於本院審理時證稱：「（99年12月22日中午11時
    多，你有無騎乘機車與人發生擦撞？）有。」、「（當時有
    無受傷？）有。」、「（能否詳述當時擦撞情形？）對方好
    像在路邊停車，突然轉出來，就把我撞倒了，我當時來不及
    煞車。」、「（你當時騎乘的車道為何？）機車專用道。」
    、「（你當時的車速為何？）約40，當時沒有車流量。」、
    「（你大概在多遠看到被告從停車格出來？）我是到了才知
    道，對方要從停車格開出來。」、「（你當時有無記得你的
    機車大約擦撞對方的車子何處？）我知道我是被擦撞機車右
    邊前車輪部分，擦撞到對方左前車頭。」、「（你當時擦撞
    的聲音是否很大聲？跌倒聲音為何？）擦撞到，然後跌倒，
    旁邊的路人都有出來看。」、「（你當時有無注意被告開車
    有無打方向燈？）沒有。他已經轉出來，我根本沒有看到。
    」、「（你是否可以確認是自己騎車滑倒，還是被擦撞滑倒
    ？）確實是對方把我撞倒的。」、「（當時擦撞時，你的位
    置在被告車子何處？）在駕駛座旁邊。」、「（你當時跌坐
    的時候，撞擊到地上何處，有無流血？）我是直接跌坐在地
    上，當時我右肩及右腳都有受傷，膝蓋也有磨破，當時從外
    觀上可以看到有血跡。」、「（你跌倒之後，被告有無下車
    來看你？）他有下車，但是沒有多久就開走了。」、「（被
    告下車有無開口詢問你或跟你打招呼？）都沒有，也沒有走
    近我身體旁邊。」、「（依你滑倒的當時聲音，被告會不會
    聽不到？）我認為應該聽得到，因為我們擦撞距離很近。」
    、「（依據卷附之現場圖照片，你的車子刮痕都是在右邊，
    是否可以確認你是向左還是向右傾倒？）應該是向右傾倒，
    因為我的傷口也是在右邊。」、「（你的撞擊力道？）蠻大
    力，因為被告撞到我的時候，我以為他會停下來，但是沒有
    ，他還是繼續往前開。」、「（你跌坐的地點，距離被告車
    子位置大約多遠？）大概七、八公尺左右。」、「（你跌倒
    的時候，擦撞的第一時間，你的機車是否就往左前方滑出去
    ？）是。」、「（你有無看到被告在巡視自己的車子？）我
    沒看到，他就在下來遠遠看我一下，沒有走過來。」等語（
    見本院100年6月27日審判筆錄），且被害人劉佳盈機車右前
    車燈及車殼破掉、右側車身有擦痕等情，亦有交通事故現場
    相片（警卷第29、30、32、33頁）附卷可稽，而被告因此而
    受有肘挫傷、肘、前臂及腕磨損或擦傷、膝、小腿、踝及足
    磨損或擦傷等傷害，則有澄清綜合醫院診斷證明書一紙在卷
    可按。又被告自警詢時即供陳：伊於台中港路1段58號前停
    車格起步，要駛入車道往民權路方向行駛，對方沿台中港路
    ，由中正路方向往民權路方向行駛，她（指劉佳盈）走機車
    專用道，伊駛入車道後突然聽到有機車倒地聲，伊看見對方
    人車倒地，伊先把車停路邊，下車看伊車子並無明顯車損，
    伊以為是她自己跌倒，所以沒有與任何人講話就離開了等語
    （見警卷第6頁）、於檢察官偵查時亦供稱：當時伊開車要
    出停車格，往左轉出停車格時，伊有聽到被害人騎機車跌倒
    的聲音，伊有下車查看，看到自己的車子沒有怎樣，伊並沒
    有跟被害人交談，想說她可能自己跌倒，所以就離開了等語
    （見偵卷第15、16頁）。經核二人就於上揭時地，被害人劉
    佳盈於被告車輛自停車格駛出後，即發生車倒地之事故，事
    故後被告則僅查看自己的車輛，並未與被害人劉佳盈有交談
    等情，互為一致，是此部分之事實應堪認定，被告辯稱：伊
    有下車去查看被害人，並詢問被害人有無怎麼樣云云，顯係
    事後卸責之詞，並不足採信。
(二)又，被告雖辯稱：當時伊的車子沒有受損，伊以為被害人是
    自己跌倒，而非發生擦撞，才駕車離去的云云，此情與上開
    被害人之證述互為齟齬。茲分析如次，被告固於警詢時供陳
    ：伊因到案後，經警方比對，才發現伊車亦有車損（即其左
    前側車身與對方右側車身擦撞）等語，然被害人於上開時地
    ，確遭被告以上開方式擦撞並因此而受傷等情，已如上述，
    且被告於本院準備程序時供稱：當時伊駛出停車格，一開出
    來的時候，就聽到有人跌倒的聲音，並且從車子裡面看到有
    位女生跌在伊車輛左手邊車前的位置等語，此情與被害人上
    開證稱其係於行經被告車子之左前車頭處遭擦撞，其被擦撞
    時以為被告會停下來，但被告仍然往前繼續開約七、八公尺
    左右等語，大致吻合，亦與交通事故現場相片（編號6、7）
    所示即刮地痕自機車專道外緣斜向外車道相吻合；再者，證
    人即本件承辦員警林東錦於本院審理時證稱：「（你到現場
    時，被害人、肇事者是否都留在現場？）只有被害人在現場
    ，119在現場包紮，肇事者沒有在現場。」、「（你到現場
    時，你如何處理？）先留被害人資料，拍照、繪圖、詢問附
    近有無目擊者。」、「（你後來如何得知肇事者資料？）有
    兩位派出所員警到現場，有路人拿一張小紙條給員警，上面
    有寫車號。」、「（你當場去現場處理時，有無看查被害人
    車損情形？）被害人的機車右側車身有擦傷及破裂。」、「
    （你到現場時，機車是停留原地方，還是你到現場時將機車
    扶正？）路人已經把機車扶到路旁，現場地上只有刮地痕。
    」、「（當天被告到警局製作筆錄時，是否開肇事的車輛過
    去？）是。」、「（你有無勘察被告那部車，是否有擦傷痕
    跡？）被告是到案之後，我比對被害人的右側手把，比對被
    告車頭引擎蓋上有擦痕。擦痕一小部份在引擎蓋上，一小部
    份在左側車身。」、「（你當時比對機車與自小客車時，這
    擦痕是新痕跡還是舊痕跡？如何得知？）是新痕跡，依我多
    年處理車禍事故經驗，且被告車上還留有機車塑膠的痕跡。
    」等語（見本院100年6月27日審判筆錄），復有當時員警林
    東錦比對上開車輛之交通事故相片附卷可考（見警卷第35、
    36 頁）。而且，被告自警詢時對上開痕跡即不爭執、於本
    院準備程序時亦供承，對於事後警察比對伊車輛與被害人車
    輛有車損部分伊無意見等語，足見被告所駕之車左前側車身
    確有與被害人之右側相擦撞，再參以：1.被害人行經之該路
    段路面平整並無任何缺陷，被害人在當時情境下除非有突如
    其來之事故，否則實難想像其何以會有上開自機車專用道外
    往外車道之刮地痕；2.以當時被告車一開出停車格，旋即聽
    到有人跌地聲，在時、空上與遭被告擦撞互為吻合；3.又當
    日路面係乾燥狀態，並無降雨跡象，且該處天氣晴，路面鋪
    設柏油且視距良好，若非被告所駕駛之自用小客車有貿然駛
    出，使已行駛在旁之機車專用道內之被害人機車措手不及之
    情形，殊難想像何以被害人之機車竟會在正常車速下突然倒
    地，此外並有，道路交通事故現場圖、道路交通事故調查報
    告表(一)、（二)各一紙在卷可稽。益徵被告所駕之車左前
    側車身確有與被害人之右側相擦撞。另依道路交通事故現場
    圖所示（見警卷第14頁）機車自機車專用道外緣算起刮地痕
    達4公尺，且被告猶知下車查看本身之車輛，顯然碰撞聲非
    小，又被告因此而受有如事實欄所示之傷害，則被告豈有不
    知之理。依此，在在顯示被害人上開證述可資採信，而可認
    定被害人確遭被告自上開停車格左向駛出所撞及被告知悉其
    有撞到被害人，復未查看被害人或留下聯繫方式即起意駕車
    逃離現場之事實。被告辯稱：伊以為被害人是自己跌倒，而
    非發生擦撞，才駕車離去的云云，顯與事證有違，並不採信
    。
(三)雖被害人劉佳盈證稱：就伊所知，伊機車是右邊前車輪與被
    告左前車頭相擦撞等語與上開證人林東錦之證述不相吻合。
    惟被害人當時被撞及時，受到極大的驚嚇(見本院審判筆錄
    )，實難期能其完全知悉被撞之點，況被害人機車之右邊前
    車輪板亦確有受損，且被害人於遭撞時尚有遭擠壓，因而主
    觀上認其被撞之處為右邊前車輪板，核與本院依交通事故相
    片及證人林東錦之證言而認定被害人係其機車右側（含把手
    及煞車把手）與被告所駕之車左前側車身相擦撞尚無太大齬
    齟，是尚難以其受有驚嚇而未能精確之上開證述，即認被告
    並未擦撞及被害人，是被害人此部分之證述不足為被告有利
    之認定，附此敘明。
(四)綜上所述，被告所辯並不足採信，本件事證明確，被告駕駛
    動力交通工具肇事，致人受傷而逃逸之犯行洵堪認定，應予
    依法論科。
三、核被告所為，係犯刑法第185條之4之駕駛動力交通工具肇事
    致人受傷逃逸罪。又被告受有如事實欄所示之罪刑之宣告並
    執行完畢等，有臺灣高等法院被告前案紀錄表在卷可按，其
    於前案執行完畢後，5年內故意再犯本件有期徒刑以上之罪
    ，為累犯，應依刑法第47條第1項之規定，加重其刑。又被
    告雖有駕照被吊扣註銷，亦尚未領駕照，而屬於本件行為時
    為無照駕駛，然按道路交通管理處罰條例第86條第1項之加
    重刑罰規定既明定汽車駕駛人於一定違規之情形駕駛汽車致
    人傷亡，依法應負刑事責任時，始有適用，換言之，係肇事
    者在一定之違規情形下依法應負過失致人於死或過失傷害之
    刑事責任時，始有適用，而刑法第18 5條之4，駕駛動力交
    通工具肇事，致人死傷而逃逸者之罪，其立法意旨係對一般
    動力交通工具駕駛人肇事致人死傷而逃逸之處罰，旨在懲罰
    肇事逃逸，自無上揭法條之適用（最高法院92年度台非字第
    50號、第60號判決參照），故本件被告就其所犯之上揭罪名
    ，自無須依道路交通管理處罰條例第86條第1項之規定加重
    其刑，附此敘明。爰審酌被告於肇事後，於100年2月17日即
    賠償被害人所受之損害(見附卷調解書)，但於見被害人倒地
    受傷時，未為必要救助而逃逸，幸被害人之傷勢不重，以及
    被告犯後雖否認有何犯行，但對於事故發生之經過，尚能供
    承大部分之態度等一切情狀，量處如主文所示之刑。至檢察
    官對被告求處有期徒刑9月乙節，本院審酌上情後，認尚嫌
    過重，無從准許，附此敘明。
據上論斷，依刑事訴訟法第299條第1項前段，刑法第185條之4、
第47條第1項，判決如主文。
本案經檢察官楊朝嘉到庭執行職務。
中    華    民    國   100    年    7     月    4     日
                  刑事第四庭    審判長法  官  吳進發
                                      法  官  黃益茂
                                      法  官  李婉玉
以上正本證明與原本無異。
如不服本判決應於收受送達後10日內向本院提出上訴書狀，並應
敘述具體理由；其未敘述上訴理由者，應於上訴期間屆滿後20日
內向本院補提理由書（均須按他造當事人之人數附繕本）「切勿
逕送上級法院」。
                                      書記官  林淑慧
中    華    民    國   100    年    7     月    4     日
附錄論罪科刑法條
中華民國刑法第185條之4
（肇事遺棄罪）
駕駛動力交通工具肇事，致人死傷而逃逸者，處 6 月以上 5 年
以下有期徒刑。